臺灣士林地方法院刑事判決
110年度訴字第567號
公  訴  人  臺灣士林地方檢察署檢察官
被      告  黃舷齊



義務辯護人  呂浩瑋律師
被      告  吳承洋

                    籍設新北市○○區○○路0段0號0樓(即新北○○○○○○○○)


義務辯護人  蔡文傑律師
被      告  葉志傑



義務辯護人  楊廣明律師  
被      告  李佳益

                    籍設桃園市○○區○○○村0號(即法務部○○○○○○○)


義務辯護人  楊佳樺律師  
上列被告等因違反槍砲彈藥刀械管制條例案件，經檢察官提起公
訴（109年度偵字第11562、16694號、110年度偵字第7936號），
本院判決如下：
    主    文
黃舷齊犯非法持有非制式手槍罪，處有期徒刑伍年捌月，併科罰
金新臺幣拾貳萬元，罰金如易服勞役，以新臺幣壹仟元折算壹日
。
吳承洋共同犯非法寄藏非制式手槍罪，處有期徒刑參年，併科罰
金新臺幣陸萬元，罰金如易服勞役，以新臺幣壹仟元折算壹日。
葉志傑共同犯非法寄藏非制式手槍罪，處有期徒刑伍年貳月，併
科罰金新臺幣拾貳萬元，罰金如易服勞役，以新臺幣壹仟元折算
壹日。
李佳益共同犯非法寄藏非制式手槍罪，處有期徒刑伍年參月，併
科罰金新臺幣拾貳萬元，罰金如易服勞役，以新臺幣壹仟元折算
壹日。
扣案之附表編號1所示之具殺傷力非制式手槍(含彈匣壹個，槍枝
管制編號0000000000號)壹支沒收。
    事    實
一、黃舷齊明知可發射金屬或子彈具有殺傷力之槍枝及子彈，屬
    槍砲彈藥刀械管制條例第4條第1項第1款、第2款所管制之槍
    砲、彈藥，未經主管機關許可不得無故持有，竟基於持有具
    殺傷力非制式手槍及子彈之犯意，於民國109年7月1日凌晨2
    時51分前某時許，自真實姓名年籍均不詳之人取得附表編號
    1、2所示之非制式手槍(含彈匣壹個，槍枝管制編號0000000
    000號)1支、制式子彈2顆、具殺傷力非制式子彈57顆(下統
    稱：本案槍彈)，且與附表編號2所示之不具殺傷力之子彈36
    顆、附表編號3至14等物一同置於黑色底花色圖案之行李袋(
    下簡稱：行李袋)內，並自斯時起未經許可而非法持有本案
    槍彈。
二、黃舷齊因涉及另起槍擊案件經檢警偵辦中(業經臺灣士林地
    方檢察署檢察官於110年10月29日偵查終結，並以109年度偵
    字第12186號、110年度偵字第6099號提起公訴)，新北市政
    府警察局淡水分局承辦員警通知其應於109年7月1日前往警
    局製作筆錄，其為免本案槍彈為警查獲，遂於109年7月1日
    凌晨2時51分前某時許，由黃舷齊駕駛自用小客車搭載不知
    情友人林育祥，前往新北市淡水區育英國小附近某處取出其
    持有上開裝有附表所示之物之行李袋後，駕車前往吳承洋向
    李佳益所借住之址設新北市○○區○○路0段000號居所(下簡稱
    ：淡金路住處)，同日2時51分許到達上址，並指示林育祥下
    車按壓大門電鈴，由不知情胡志杰(原名：胡德元，下仍以
    原名稱之)開啟大門，再由葉志傑外出至上開自用小客車旁
    詢問黃舷齊何事，黃舷齊即向葉志傑等人要求寄藏放有本案
    槍彈之行李袋，並向葉志傑比出「7」之手勢，表示袋內之
    物品為手槍等物，經葉志傑返回上址屋內告知上情並詢問李
    佳益、吳承洋之意見，葉志傑、李佳益、吳承洋均知悉可發
    射金屬或子彈具有殺傷力之槍枝及子彈，屬槍砲彈藥刀械管
    制條例第4條第1項第1款、第2款所管制之槍砲、彈藥，未經
    主管機關許可不得無故持有、寄藏，明知黃舷齊所寄放之行
    李袋內有本案槍彈，仍共同基於寄藏具殺傷力非制式手槍及
    子彈之犯意聯絡，李佳益向葉志傑表示由其作主即可，葉志
    傑即向黃舷齊表示同意寄放上開行李袋，並指示不知情鄭丞
    軒前往自用小客車向黃舷齊拿取行李袋暫放在屋內玄關處，
    李佳益事後打開行李袋確認裝有本案槍彈後，於離開淡金路
    住處前指示吳承洋要妥善處理上開裝有本案槍彈之行李袋，
    吳承洋則將該行李袋藏放在天花板內，李佳益、葉志傑、吳
    承洋以上開方式寄藏黃舷齊前揭所持有之本案槍彈。嗣為警
    於同日19時30分許，持臺灣士林地方檢察署檢察官簽發之拘
    票前往上址拘提吳承洋，在淡金路住處閣樓天花板內當場扣
    得行李袋而查知上情。
三、案經新北市政府警察局淡水分局報請臺灣士林地方檢察署檢
    察官偵查起訴。
    理  由
一、證據能力部分：
  ㈠證人即同案被告葉志傑、李佳益、吳承洋；證人林育祥、鄭
    丞軒於偵查中以證人身分所為之證述有證據能力：
　⑴按被告以外之人於偵查中向檢察官所為之陳述，除顯有不可
    信之情況者外，得為證據，刑事訴訟法第159條之1第2項定
    有明文。蓋基於過往實務經驗之累積，檢察官代表國家偵查
    犯罪，通常都能遵守法律程序規範，無不正取供之虞，且接
    受偵訊之該被告以外之人，已依法具結，擔保其係據實陳述
    ，如有偽證，應負刑事責任，有足以擔保筆錄製作過程可信
    之外在環境與條件，故原則上檢察官依證人程序之訊問筆錄
    ，皆得為證據。又傳聞證據有無證據能力，乃證據適格之問
    題，此與被告於審理中之對質詰問權，屬於人證之調查證據
    程序，要屬二事。從而被告以外之人於檢察官偵訊時所為之
    陳述，倘業經依法具結，被告及其辯護人自應釋明有何顯不
    可信之情況，否則即應認有證據能力（最高法院109年度台
    上字第4068號、106年度台上字第3327號判決意旨參照）。
　⑵查證人即同案被告李佳益、葉志傑、吳承洋；證人林育祥、
    鄭丞軒於偵查時所為之陳述，業經依法具結擔保其證言之真
    實性，有其等簽名之結文(偵11562卷第333、359、491、511
    、513、523頁)附卷可證，足見檢察官確已遵守法律程序規
    範，尚無不正取供之虞，雖被告黃舷齊之辯護人主張葉志傑
    、李佳益、吳承洋(被告黃舷齊部分未引用)、林育祥、鄭丞
    軒以證人之身分在偵查中之陳述無證據能力(本院訴卷一第2
    47頁)；被告葉志傑之辯護人主張李佳益、吳承洋、林育祥
    、鄭丞軒(被告葉志傑部分未引用)以證人之身分在偵查中之
    陳述無證據能力云云(本院訴卷一第202頁)，惟渠等均未釋
    明上開證人之證述有何顯不可信之情況，揆諸上開說明，應
    認證人即同案被告李佳益、葉志傑、吳承洋；證人林育祥、
    鄭丞軒於偵查中以證人身分且經具結後之證述內容，均有證
    據能力。
　㈡除上開證據外，本判決下列引用之被告以外之人於審判外所
    為之供述證據，被告4人及其等辯護人對證據能力部分，均
    表示無意見（本院訴卷一第157、202、247頁），本院審酌
    上開證據資料作成時之情況，尚無違法不當及證明力明顯過
    低之瑕疵，而認為以之作為證據應屬適當，依刑事訴訟法第
    159條之5規定，均有證據能力。至其餘認定本案犯罪事實之
    非供述證據（詳後述），查無違反法定程序取得之情，依刑
    事訴訟法第158條之4規定反面解釋，亦具有證據能力。　
二、認定犯罪事實所憑之證據及理由：
　㈠上揭事實二部分，業據被告吳承洋於本院準備及審理時均坦
    承不諱，核與證人林育祥、胡德元、共同被告李佳益、葉志
    傑於偵查、本院審理時之證述；證人鄭丞軒於偵查時之證述
    內容相符，並有臺灣士林地方檢察署檢察官拘票(偵11562卷
    第181頁)、新北市政府警察局淡水分局自願受搜索同意書（
    同上偵卷第199頁）、搜索扣押筆錄（同上偵卷第189至191
    頁）、扣押物品目錄表（同上偵卷第195、197頁）、現場查
    獲照片（同上偵卷第203、205頁）、現場監視器錄影光碟、
    上開錄影擷取畫面(同上偵卷第437至459頁)在卷可佐；且本
    案槍彈經送內政部警政署刑事警察局鑑定，其結果均如附表
    「鑑定結果」欄所示(附表編號1、2)，有該局109年11月19
    日刑鑑字第1090073158號鑑定書(偵11562卷第531至537頁)
    、111年3月11日刑鑑字第1110010652號函（本院訴卷一第27
    9頁）存卷可佐，被告吳承洋上開任意性自白與事證相符而
    足採信。
  ㈡訊據被告黃舷齊、李佳益、葉志傑上情，對於事實二所載林
    育祥於109年7月1日凌晨2時51分許，自原係黃舷齊使用之車
    牌號碼不詳自用小客車下車，前往吳承洋向李佳益所借住之
    淡金路住處按壓大門電鈴，由胡德元開啟大門，再由葉志傑
    步行至自用小客車旁，後葉志傑再返回上址屋內，葉志傑、
    鄭丞軒一同外出至自用小客車，由鄭丞軒拿取行李袋後與葉
    志傑一同返回屋內，鄭丞軒將行李袋暫放在屋內玄關處，嗣
    為警於同日19時30分許，持臺灣士林地方檢察署檢察官簽發
    之拘票前往上址拘提吳承洋，在淡金路住處閣樓天花板內查
    獲行李袋，行李袋內有附表所示之物(含本案槍彈)等情均予
    以肯認，惟均矢口否認有何非法持有或寄藏非制式手槍及子
    彈之犯行，分別辯稱如下：
  ⑴被告黃舷齊辯稱：本案槍彈不是我的，是林育祥的，當天是
    林育祥跟我借車去找吳承洋，我因為跟林育祥、李佳益他們
    有糾紛，所以他們才誣陷我說本案槍彈是我的等詞；其辯護
    人辯稱：從監視器畫面可知，現場只有看到林育祥及鄭丞軒
    、葉志傑，沒有看到被告黃舷齊之身影，無法從監視器畫面
    推論本案槍彈是為被告黃舷齊所有；又證人胡德元、被告吳
    承洋都說槍彈是黃舷齊所有，但是胡德元說他是聽林育祥說
    黃舷齊有個東西要放這裡；吳承洋是聽鄭丞軒說這袋東西是
    黃舷齊的，屬於傳聞證據，不足採信；至葉志傑、李佳益為
    本案之被告，本來就有嫁禍、卸責之風險，欠缺其他補強證
    據補強；而林育祥部分，從監視器畫面可知是林育祥駕車到
    淡金路住處，通知裡面的人出來拿袋子，且林育祥與李佳益
    本來就認識，為潛在之被告，其證詞可信性可堪質疑；鄭丞
    軒之證述與監視器畫面不符，亦不足為信，是本案雖有共同
    被告吳承洋、李佳益、葉志傑之證述，但無其他補強證據佐
    證其等之真實性，自無從單憑共同被告之陳述為被告黃舷齊
    有罪之認定。
  ⑵被告李佳益辯稱：當初我有答應要寄放行李袋，但是我以為
    裡面只是槍枝的零件而已，我不知道行李袋裡面有本案槍彈
    ，當時我有跟吳承洋說要把行李袋丟掉或還給被告黃舷齊等
    語；辯護人則辯稱：依卷內證據均無從證明被告李佳益一開
    始就知道扣案行李袋裡面是槍彈，是在黃舷齊第2次來到淡
    金路住處時，被告李佳益請被告黃舷齊清點內容物，才知道
    裡面可能是違禁品，但是扣案之行李袋大多是改造之工具，
    且有空包彈等零件，被告李佳益當時主觀認為整袋全部是零
    件，而非槍彈成品，且扣案物經鑑定之後，全部都不是槍彈
    的主要組成零件，至於子彈及槍枝部分，大部分也都沒有殺
    傷力。再者，被告李佳益離開淡金路住處前，有跟被告吳承
    洋講說請把這袋東西拿去丟掉，可推知被告李佳益主觀上無
    寄藏槍彈或者是槍彈主要零件之故意，客觀上也無構成寄藏
    槍彈主要構成零件之事實，請為無罪之諭知等詞。
  ⑶被告葉志傑辯稱：當時我不知道行李袋裡面裝什麼東西，因
    為行李袋的拉鍊是拉起來的，行李袋是吳承洋藏起來的，不
    是我去藏的等詞。辯護人辯稱：被告葉志傑僅是徵得被告李
    佳益之同意後將行李袋放在玄關而已，起訴書所載「葉志傑
    委託不知情的鄭丞軒」，這句話明顯是有問題的，且從證人
    之證述可知，把行李袋委託寄藏的委託人是被告黃舷齊，受
    託人是被告李佳益，而且是被告李佳益叫被告吳承洋把行李
    袋拿到外面放，並非被告葉志傑跟被告吳承洋說的，被告葉
    志傑只是跟鄭丞軒一起把行李袋拿回來，之後就沒有再管這
    件事，被告葉志傑並無寄藏本案槍彈之故意，也無與李佳益
    、吳承洋有共同寄藏之犯意聯絡等詞置辯。
  ㈢經查：
  ⑴林育祥於109年7月1日凌晨2時51分許，自原係被告黃舷齊使
    用之車牌號碼不詳之自用小客車下車，前往被告吳承洋向被
    告李佳益所借住之淡金路住處按壓大門電鈴，由胡德元開啟
    大門，再由被告葉志傑步行至上開車輛旁，後被告葉志傑再
    返回上址屋內，被告葉志傑、鄭丞軒一同外出至上開自用小
    客車，由鄭丞軒拿取行李袋後與被告葉志傑一同返回淡金路
    住處內，鄭丞軒將行李袋暫放在屋內玄關處，嗣為警於同日
    19時30分許，持臺灣士林地方檢察署檢察官簽發之拘票前往
    淡金路住處拘提被告吳承洋，在淡金路住處閣樓天花板內當
    場扣得上開行李袋等節，有前述二、㈠(即被告吳承洋認罪部
    分)所示之書證及物證可佐，此部分不再贅引，上開客觀事
    實亦為被告黃舷齊、李佳益、葉志傑所不爭執，自堪認定。
  ⑵本案槍彈確係被告黃舷齊所有一節，有下列事證可憑：
　①證人林育祥於偵查時證稱：當日(109年7月1日)是我和黃舷齊
    到淡金路2段403號(即淡金路住處)，當時我先去黃舷齊家拿
    手機，黃舷齊就叫我陪他去藏槍，當下黃舷齊手上有1支槍
    枝及5、6顆空包彈，黃舷齊說這是他要去交的槍，我就覺得
    很奇怪，黃舷齊既然要交槍為何還要拿去藏，而且當下那時
    是凌晨1時許，我跟黃舷齊說我很疲勞我想要回家，黃舷齊
    說就去一下，我就問黃舷齊要去哪，黃舷齊就說要去李佳益
    那邊，說要把槍彈交給李佳益藏起來，去的過程中黃舷齊還
    去淡水育英國小他朋友那邊，…黃舷齊就從那戶人家拿出一
    大袋黑色的行李袋，我有看到裡面有彈匣、子彈，還有扳手
    那些工具，…後來到淡金路住處黃舷齊叫我去按電鈴，我覺
    得很奇怪，黃舷齊讓我覺得說他好像要亂搞，且按電鈴時出
    來的人是葉志傑，葉志傑過來問黃舷齊要幹嘛，黃舷齊說這
    一袋先放你們這邊，…葉志傑就叫一個胖胖的年輕人過來，
    就是我剛剛說的鄭承軒，葉志傑說要先去問李佳益，後來葉
    志傑、鄭承軒就拿著那一袋東西轉頭進去了等詞(偵11562卷
    第325、327頁)；其於本院審理時亦為相同之證述(本院訴卷
    一第484至488頁)。
　②證人葉志傑於偵查時證稱：本案槍彈是黃舷齊的，當時狀況
    是林育祥來按門鈴，我出去應門，林育祥說是黃舷齊找我，
    我有出去看，看到黃舷齊在車上，我就走過去駕駛座旁邊問
    黃舷齊什麼事，黃舷齊說有東西要寄放在這裡，要寄放一個
    晚上，我問黃舷齊什麼東西，黃舷齊用手勢比槍的樣子等語
    明確(偵11562卷第505頁)；於本院審理時亦為相同之證述(
    本院訴卷二第113、114頁)。
　③證人鄭丞軒於偵查時證述：我不認識林育祥、葉志傑、李佳
    益，我只認識吳承洋，我都叫吳承洋「吳哥」，黃舷齊我有
    看過但不認識，胡德元是我朋友，那時候我去找胡德元打「
    傳說對決」遊戲，我是前一天晚上23時20分許下班，…胡德
    元從淡水來三芝載我過去淡金路住處，差不多109年7月1日
    凌晨0時至1時許到淡金路住處，是林育祥在門口按電鈴時，
    林育祥說要我們出來拿東西一下，林育祥透過對講機跟我說
    「小齊」叫我們出來拿東西，然後我就出去拿了，我只知道
    「小齊」黃舷齊當時在他的車上拿了一袋東西給我，那袋東
    西有重量，但我單手拿得動，我沒有上車，黃舷齊坐在駕駛
    座位置，然後他從裡面開副駕駛座的門，當時林育祥站在車
    外我的旁邊，黃舷齊開副駕駛座的門然後拿一袋東西給我等
    詞(偵11562卷第349、351頁)。　　
　④證人李佳益於偵查時證稱：當天是黃舷齊跟林育祥開車過來
    ，然後把那袋東西交給鄭丞軒，拿那袋東西進來他們的意思
    是要寄放在我這邊，黃舷齊問我這邊有沒有地方可以放，…
    本案槍彈是黃舷齊的，後來黃舷齊還有回來第二趟聊天，我
    的認知那袋槍彈就是黃舷齊，…他們拿進來要寄放時，我有
    自己去手拉一下該袋子，袋子內有槍彈還有一些零碎的東西
    ，我跟黃舷齊說這樣子還是不妥，你把東西拿來這邊放我有
    點困擾，黃舷齊說他會再找時間過來拿走等詞(同上偵卷第5
    01頁)；於本院審理時亦為相同之證述(本院訴卷二第109、1
    10頁)。
　⑤綜觀證人林育祥、葉志傑及鄭丞軒對於被告黃舷齊駕駛自用
    小客車搭載林育祥前往淡金路住處，且是被告黃舷齊將裝有
    本案槍彈之行李袋交予鄭丞軒之證述內容均大致相符，而上
    開過程均是其等親眼見聞之事實，佐以證人葉志傑、鄭丞軒
    與被告黃舷齊間並無任何恩怨及糾紛，衡諸常情，證人葉志
    傑、鄭丞軒應無配合證人林育祥設詞誣陷被告黃舷齊之動機
    及必要，堪認證人林育祥、葉志傑及鄭丞軒所述應非子虛。
    又證人李佳益雖未親眼目睹上情，但其在被告黃舷齊第2次
    返回淡金路住處時曾向被告黃舷齊確認本案槍彈確係其所有
    ，當證人李佳益向被告黃舷齊表示寄放本案槍彈會造成其困
    擾，被告黃舷齊還向證人李佳益表示會再找時間取走，證人
    李佳益上開證述內容與證人林育祥、葉志傑及鄭丞軒證述本
    案槍彈為被告黃舷齊所有一節前後呼應，佐以證人林育祥、
    葉志傑、李佳益於偵查及本院審理時；證人鄭丞軒於偵查時
    ，其等皆經具結擔保其等證詞之憑信性，應無虛編不實事項
    誣陷被告黃舷齊之必要，堪認證人林育祥、葉志傑、鄭丞軒
    及李佳益上開證述內容可信。
　⑥被告黃舷齊及辯護人雖以前詞辯稱。惟查：
　1.淡金路住處之監視器錄影畫面雖未拍到被告黃舷齊駕駛自用
    小客車搭載林育祥一情，但證人林育祥、葉志傑及鄭丞軒均
    證稱被告黃舷齊斯時是坐在自用小客車內之駕駛座，被告黃
    舷齊既未下車，現場監視器當然不會拍攝到被告黃舷齊之蹤
    跡，但不代表被告黃舷齊即未駕駛自用小客車搭載林育祥而
    為其有利之認定。
　2.被告黃舷齊之辯護人主張從現場監視器錄影畫面可證明證人
    林育祥係從自用小客車駕駛座下車，可證明上開證人所述均
    非實在云云，然上情為證人林育祥於本院審理時所否認(本
    院訴卷一第491頁)，且參諸現場監視器畫面可知，因為該自
    用小客車之大燈面對監視器鏡頭，導致錄影畫面因為光線過
    亮而白化，並無法明確辨識證人林育祥是從何處下車，此經
    本院多次勘驗自明(本院訴卷一第491、492頁、訴卷二第87
    頁)，是辯護人稱證人林育祥是從自用小客車之駕駛座下車
    等詞，核屬其個人臆測之詞，尚難信採。
　3.被告黃舷齊雖主張其因與證人林育祥、李佳益有宿怨，而葉
    志傑、鄭丞軒係李佳益公司的員工，所以渠等係故意誣陷云
    云。然被告黃舷齊於本院審理時自陳在本案案發時跟李佳益
    沒有糾紛一情明確(本院訴卷二第142頁)，則證人李佳益應
    無蓄意誣陷被告黃舷齊之動機，是被告黃舷齊指稱李佳益、
    葉志傑、鄭丞軒係故意誣陷一情，已難認有據。再者，若被
    告黃舷齊跟林育祥有宿怨，為何被告黃舷齊還願意借車給林
    育祥，顯不合常情；證人林育祥若係要誣陷被告黃舷齊，理
    應將其借車後之行蹤隱瞞被告黃舷齊，始能達到誣陷被告黃
    舷齊之目的，但被告黃舷齊卻稱林育祥將其前往淡金路住處
    一事告知被告黃舷齊，更告知被告黃舷齊有交付李佳益行李
    袋之情事(本院訴卷二第141頁)，被告黃舷齊上開辯解，顯
    然悖於常情；而被告黃舷齊稱其因擔心證人林育祥亂搞，因
    而前往淡金路住處查探，此部分亦有現場監視器錄影畫面(
    偵11562卷第459至465頁)可參，但被告黃舷齊到達淡金路住
    處後發現本案槍彈，認為與其無關，被告黃舷齊卻稱與李佳
    益交談幾句就離去(本院訴卷二第142頁)，被告黃舷齊既然
    懷疑林育祥在其背後亂搞，但在看見本案槍彈後，卻只跟李
    佳益閒聊後即離去，其刻意前往察看，發現實情後卻無任何
    自清或自保之作為，亦讓人質疑；且縱如被告黃舷齊所述，
    其第2次返回淡金路住處已經向證人李佳益解釋清楚(即本案
    槍彈非伊所有)，則證人李佳益、葉志傑、鄭丞軒更無再配
    合證人林育祥共同誣陷被告黃舷齊之理，益徵被告黃舷齊指
    稱係證人林育祥、李佳益、葉志傑、鄭丞軒一起故意共同誣
    陷伊云云，要非可信。
　⑦基上，有關本案槍彈確為被告黃舷齊一節，業據證人林育祥
    、葉志傑、鄭丞軒及李佳益證述在卷，並有本案槍彈扣案可
    憑，及前述內政部警政署刑事警察局109年11月19日刑鑑字
    第1090073158號鑑定書、111年3月11日刑鑑字第1110010652
    號函可證，被告黃舷齊空言否認上情，自不足信採，是以本
    案有關被告黃舷齊持有本槍彈之犯行事證已臻明確，洵堪認
    定。
　⑧被告黃舷齊於本案審理時雖聲請調閱本案事發前後1個月的通
    聯紀錄跟車牌入境的交叉比對等語(本院訴卷二第144頁)。
    然通聯紀錄僅保有6個月之時效，此為本院職務上已知之事
    項，是被告黃舷齊申請調閱2年前之通聯紀錄，顯無從調查
    ；另車牌部分，被告黃舷齊於偵查時自陳車牌號碼忘記了(
    偵11562卷第581頁)，且被告黃舷齊亦未提出比對車牌之待
    證事實為何，此部分亦無調查之必要，故被告黃舷齊上開證
    據調查之聲請應予以駁回，附此陳明。　
　⑶被告李佳益、葉志傑有與被告吳承洋共同寄藏本案槍彈之犯
    意聯絡：
　①證人林育祥於偵查時證稱：…後來到淡金路住處黃舷齊叫我去
    按電鈴，…按電鈴時出來的人是葉志傑，葉志傑過來問黃舷
    齊要幹嘛，黃舷齊說這一袋先放你們這邊，且我有看到黃舷
    齊先把槍跟子彈裝進去袋子裡面，跟葉志傑講說這一袋東西
    先放你這邊，…葉志傑說要先去問李佳益，後來葉志傑、鄭
    承軒就拿著那一袋東西轉頭進去了等詞(偵11562卷第325、3
    27頁)；其於本院審理時亦為相同之證述(本院訴卷一第484
    至488頁)。
　②證人即共同被告吳承洋於本院審理時證稱：林育祥來按門鈴
    時，當時李佳益、葉志傑、胡德元、鄭丞軒都在場，黃舷齊
    來之前先打LINE給我，問我李佳益在不在，我說在，黃舷齊
    就說他等一下就到，黃舷齊只說要來找李佳益，行李袋是鄭
    丞軒他們拿進來的，然後過一段時間黃舷齊(應係指黃舷齊
    第2次單獨返回)才進來，當時葉志傑叫我把行李袋拿去山上
    丟時，我有問葉志傑是什麼東西，葉志傑說槍啊，跟我想的
    一樣等詞(本院訴卷二第104至106頁)。　
　③被告葉志傑於偵查時自陳：當時狀況是林育样來按門鈴，我
    出去應門，林育祥說黃舷齊找我，我有出去看，看到黃舷齊
    在車上，我就走過去駕駛座旁邊問黃舷齊什麼事，黃舷齊說
    有東西要寄放在這裡，要寄放一個晚上，我問黃舷齊什麼東
    西，黃舷齊用手勢比槍的樣子，我說我要問李佳益，後來我
    就問李佳益說黃舷齊要放東西放一個晚上，要給黃舷齊放嗎
    ，李佳益說我決定就好，我就給黃舷齊放，要借黃舷齊放的
    時候，我是叫鄭丞軒出來拿，是林育祥從黃舷齊開的車子後
    座拿出一個行李袋出來，交到鄭丞軒手上，然後提進去之後
    就放在玄關那邊，我跟李佳益、吳承洋講說黃舷齊放了一袋
    東西，我們當時雖沒有打開，但是我們都應該知道裡面的東
    西是槍彈，我當時也有同意讓黃舷齊寄放本案槍彈等語(偵1
    1562卷第506頁)。被告葉志傑上開不利於己之陳述與證人林
    育祥、吳承洋所述相符，足徵被告葉志傑在黃舷齊表示要寄
    放東西，並比出「7」之手勢時，已知悉黃舷齊要寄放之東
    西為槍彈。又同意寄放行李袋既是被告葉志傑自行決定，其
    主觀上有寄藏本案槍彈之犯意即堪認定，是被告葉志傑辯稱
    無寄藏之主觀犯意云云，亦非可採。
　④被告李佳益於警詢時自陳：葉志傑進來有說黃舷齊寄東西在
    這裡，我猜應該是槍，黃舷齊第2次再來時，我有打開行李
    袋看過，我有問黃舷齊你要不要清點，所以黃舷齊才有清點
    ，我大約看了一下有2把槍，1把是組好的，1把是拆開的，
    其他的我就沒有注意看，我當時有交代吳承洋說，東西不是
    我們的，叫他拿到外面放，免得招來一些麻煩等詞明確(偵1
    1562卷第405頁)；於偵查時供述：當天是黃舷齊跟林育祥開
    車過來，然後把行李袋交給鄭丞軒，他們的意思是要寄放在
    我這邊，黃舷齊問我這邊有沒有地方可以放，早上我要回家
    時，我有跟吳承洋特別交代說那袋東西不屬於我們的，我跟
    吳承洋說把行李袋拿到外面放，我還跟吳承洋說如果被抓到
    這個責任誰要扛，當時葉志傑有來問過我，這一定會經過我
    的同意，他們拿進來要寄放時，我有自己去手拉一下該袋子
    ，行李袋內有本案槍彈，還有一些零碎的東西，我有跟黃舷
    齊說這樣子還是不妥，你把東西拿來這邊放我有點困擾，我
    只是讓他們寄放一下子，黃舷齊說他會再找時間過來拿走，
    我有交代吳承洋要處理這袋槍彈，但吳承洋沒有照做等語（
    偵11562卷第501、503、505頁），其於本院審理時亦證稱其
    在警詢及偵查時所述均實在(本院訴卷二第109、110頁)，並
    證稱：我敢確定的是我有看到東西(本院訴卷二第111頁)等
    詞明確。被告李佳益上開不利於己之陳述與行李袋為警查獲
    時之客觀情狀即有1支完整之改造手槍、槍座1個完全相符，
    又從被告李佳益要求黃舷齊清點上開行李袋內之物品觀之，
    無非是擔心黃舷齊日後要取回上開行李袋時發生誤會，是在
    雙方面前清點，可避免日後爭議一情觀之，更可證被告李佳
    益斯時已知悉行李袋內有本案槍彈，主觀上並有寄藏本案槍
    彈之犯意，亦堪認定。被告李佳益辯稱其以為行李袋內僅有
    槍彈之零件云云，委無足採。
　⑤被告葉志傑雖辯稱不知悉行李袋內有本案槍彈，是警察查獲
    後才知悉此事云云。然衡諸常情，若遇有友人寄放東西，通
    常會詢問寄放東西為何物，一來係確認是否非違禁物，二來
    是確保東西日後返回時不會生糾葛，是倘被告葉志傑所稱當
    時不知悉行李袋內為何物，其為何要詢問被告李佳益，其又
    如何向被告李佳益表達黃舷齊所寄放係何物，被告李佳益不
    知悉黃舷齊寄放之內容為何，又要如何能授權被告葉志傑應
    允或拒絕寄放？被告葉志傑上開所辯，顯悖於常情，自不足
    信採。
　⑥被告李佳益之辯護人稱被告李佳益離開淡金路住處前，有跟
    被告吳承洋講說請把這袋東西拿去丟掉，可推知被告李佳益
    主觀上無寄藏槍彈或者是槍彈主要零件之故意云云。然承被
    告李佳益於偵查時所自陳：我跟吳承洋說把行李袋拿到外面
    放，我還跟吳承洋說如果被抓到這個責任誰要扛等詞，顯見
    被告李佳益係要被告吳承洋妥善藏放行李袋以免被警方查獲
    ，且倘被告李佳益無寄藏本案槍彈之犯意，其於黃舷齊第2
    次返回淡金路住處時大可將行李袋交還黃舷齊即可，又為何
    要在黃舷齊到時與黃舷齊清點行李袋內之物品，復在離開前
    始交代被告吳承洋拿到外面放，益徵被告李佳益確有寄藏本
    案槍彈之犯意，僅是擔心放在淡金路住處易為警查獲，因而
    交代被告吳承洋將行李袋藏放在淡金路住處外，如此縱為警
    發現，亦難與其等扯上關係，是辯護人稱被告李佳益主觀上
    無寄藏本案槍彈犯意云云，亦屬無理由。
　⑦按共同正犯間，在合同意思範圍內，相互利用他人之行為，
    以達其犯罪之目的，原不必每一階段均參與，祇須分擔犯罪
    行為之一部，即應對於全部所發生之結果共同負責。又共同
    正犯之意思聯絡，不限於事前有所協議，其於行為時，基於
    相互之認識，以共同犯罪之意思參與者，亦無礙於共同正犯
    之成立，且其表示之方法，亦不以明示通謀為必要，即相互
    間有默示之合致，亦無不可。是以共同正犯之行為，應整體
    觀察，就合同犯意內所造成之結果同負責任，而非僅就自己
    實行之行為負責。而槍砲彈藥刀械管制條例所稱之持有，並
    非必須親自對該槍、彈實行管領行為為必要，如以共同犯罪
    之意思，有犯意之合致，而由其中一部分人對該槍、彈實行
    占有、管領行為者，仍應論以未經許可持有槍、彈罪之共同
    正犯（最高法院111年度台上字第329號判決意旨參照）。查
    本案一開始是被告葉志傑詢問黃舷齊何事，黃舷齊表示要寄
    放行李袋，而被告葉志傑告知被告李佳益、吳承洋上情，並
    詢問被告李佳益、吳承洋意見，被告李佳益向被告葉志傑表
    示由其自行作主就好，故被告葉志傑即同意讓黃舷齊寄放裝
    有本案槍彈之行李袋，顯見實際決定寄藏行李袋者為被告葉
    志傑，而被告李佳益、吳承洋應係經由被告葉志傑之告知而
    知悉行李袋內有本案槍彈，其2人仍委由被告葉志傑決定，
    顯見被告李佳益、吳承洋於一開始即有透過被告葉志傑之行
    為以達其犯罪目的之意思，被告李佳益、吳承洋、葉志傑有
    犯意聯絡至明。
　㈣綜上，本案事證已明，被告4人上開犯行，均堪認定。　
三、論罪科刑及沒收： 
  ㈠核被告黃舷齊就事實一所為，係犯槍砲彈藥刀械管制條例第7
    條第4項之非法持有非制式手槍罪、同條例第12條第4項之非
    法持有子彈罪；被告吳承洋、李佳益、葉志傑就事實二所為
    ，則均係犯槍砲彈藥刀械管制條例第7條第4項之非法寄藏非
    制式手槍罪及同條例第12條第4項之非法寄藏子彈罪。
  ㈡按寄藏與持有槍砲，均係將物置於自己實力支配之下，僅寄
    藏必先有他人之持有行為，而後始為之受寄代藏而已，故寄
    藏之受人委託代為保管，其保管之本身所為之持有，既係寄
    藏之當然結果，法律上自宜僅就寄藏行為為包括之評價，不
    應另就持有予以論罪。是被告吳承洋、李佳益、葉志傑以寄
    藏之意思而持有被告黃舷齊交付之本案槍彈，其持有本案槍
    彈之行為乃寄藏之當然結果，均不另論以持有罪。被告吳承
    洋、李佳益、葉志傑就上開非法寄藏本案槍彈之犯行，有犯
    意聯絡及行為分擔，應論以共同正犯。
  ㈢被告黃舷齊以一行為同時犯非法持有非制式手槍罪、非法持
    有子彈罪；被告吳承洋、李佳益、葉志傑以一行為同時犯非
    法寄藏非制式手槍罪、非法寄藏子彈罪，均屬想像競合犯，
    應依刑法第55條之規定，分別從一重之非法持有非制式手槍
    罪、非法寄藏非制式手槍罪處斷。
  ㈣刑之加重與減輕事由：
　⑴公訴意旨固以被告黃舷齊、葉志傑有如起訴書犯罪事實欄一
    所載前案科刑及執行情形，且於受有期徒刑之執行完畢後，
    5年以內故意再犯本案有期徒刑以上之罪，構成累犯，請求
    依刑法第47條第1項規定均加重其刑。然除卷附之全國刑案
    資料查註表外，本案檢察官並未具體指出被告黃舷齊、葉志
    傑於本案犯行有何特別惡性及對刑罰反應力薄弱等各節，依
    最高法院刑事大法庭110年度台上大字第5660號裁定意旨，
    本院尚無從裁量本案是否因被告黃舷齊、葉志傑構成累犯而
    應加重其刑，爰僅將其2人之前科紀錄列入刑法第57條第5款
    「犯罪行為人之品行」之量刑審酌事由，附此敘明。
　⑵按槍砲彈藥刀械管制條例第18條第4 項前段規定：「犯本條
    例之罪，於偵查或審判中自白，並供述全部槍砲、彈藥、刀
    械之來源及去向，因而查獲或因而防止重大危害治安事件之
    發生者，減輕或免除其刑」。依其犯罪型態，兼有來源及去
    向者，固應供述全部之來源及去向，始符合上開規定。但其
    犯罪行為，僅有來源而無去向，或僅有去向而無來源者，依
    最高法院最近見解認為祇要供述全部來源，或全部去向，因
    而查獲或因而防止重大危害治安事件之發生時，即符合減輕
    或免除其刑之規定，並非謂該犯罪行為，必須兼有來源及去
    向，始有該條項之適用。否則情節較重者（兼有來源及去向
    ），合於減免之規定，情節較輕者（僅有來源而無去向，或
    僅有去向而無來源），反而不合於減免之規定，豈不造成輕
    重失衡（最高法院103年度台上字第294號刑事判決意旨參照
    ）。查被告吳承洋係因為員警偵辦其涉犯違反毒品危害防制
    條例案件跟監蒐證，於109年7月1日向臺灣士林地方檢察署
    檢察官聲請核發拘票始前往淡金路住處拘提被告，因而在淡
    金路住處意外天花板發現置放本案槍彈之行李袋，此觀諸新
    北市政府警察局淡水分局送人犯報告書即詳(偵11562卷第9
    頁)，佐以新北市政府警察局淡水分局刑事案件移送書亦表
    示「本分局針對槍彈實際持有人部分將持續溯源追查」(偵1
    1562卷第4頁)，是依據卷內資料，顯無證據證明員警已知悉
    本案槍彈之來源為被告黃舷齊，而吳承洋於警詢時供述本案
    槍彈之來源為被告黃舷齊，此觀之警詢筆錄即明(偵11562卷
    第30頁)，檢察官因而查獲並起訴被告黃舷齊，爰依槍砲彈
    藥刀械管制條例第18條第4項前段規定減輕其刑。此外，槍
    砲彈藥刀械管制條例第18條第4項前段固規定減輕或免除其
    刑，惟綜觀被告吳承洋犯罪情節及供出槍彈來源之情狀，本
    院認尚不足以免除其刑，故予以減輕其刑；且依刑法第66條
    但書規定，減輕其刑同時有免除其刑之規定者，其減輕得減
    至三分之二，附此敘明。 　
　㈤爰審酌被告4人均應知具殺傷力之非制式手槍、子彈均屬高危
    險性之管制物品，竟仍無視法令，被告黃舷齊無故持有本案
    槍彈；被告吳承洋、李佳益、葉志傑受被告黃舷齊之託寄藏
    保管本案槍彈，對社會治安及民眾生命財產安全均構成潛在
    威脅，所為實屬可議；惟念及被告吳承洋於本院準備及審理
    時均坦承犯行，態度尚可；被告黃舷齊、李佳益、葉志傑否
    認犯行之犯後態度，被告吳承洋、李佳益、葉志傑寄藏本案
    槍彈時間不長，本案槍彈之數量(手槍1支、子彈59顆)、且
    本案槍彈未查獲用以從事其他不法行為，兼衡其4人犯罪之
    動機、目的、手段、素行（參卷附臺灣高等法院被告前案紀
    錄表），暨被告4人於本院審理時自陳之智識程度、家庭經
    濟與生活狀況(本院訴卷二第142、143頁)等一切情狀，分別
    量處如主文所示之刑，並就併科罰金部分諭知易服勞役之折
    算標準，以資懲儆。
　㈥沒收部分：
　　扣案如附表編號1所示之具殺傷力非制式手槍1支（槍枝管制
    編號：0000000000號，含彈匣1個），係槍砲彈藥刀械管制
    條例第4條第1項第1款所稱之槍砲，屬違禁物，應依刑法第3
    8條第1項規定宣告沒收。而扣案之制式子彈2顆、具殺傷力
    非制式子彈57顆，均經鑑定單位鑑驗試射擊發，皆已失其子
    彈之結構及性能，堪認已耗損，不具有殺傷力；另扣案不具
    殺傷力之子彈36顆（詳下開四、不另為無罪之諭知），無從
    認屬違禁物或與本案犯行相關，自均毋庸宣告沒收；至警方
    於上開時、地查獲被告吳承洋時，除查獲上開附表編號1、2
    所示之物外，固一併扣得附表編號3至14所示之物，上開物
    品皆非屬公告之槍砲、彈藥主要組成零件，有卷存內政部11
    1年4月25日內授警字第1110871497號函(本院訴卷一第327、
    328頁)可佐，亦非違禁物，無證據證明與被告4人本案犯行
    無關，均不予宣告沒收，公訴意旨認應諭知沒收云云，亦有
    未洽，附此陳明。　
四、不另為無罪諭知部分：
　㈠公訴意旨另略以：被告黃舷齊除持有本案槍彈外，另持有具
    殺傷力子彈36顆(即前述認定有罪之59顆除外部分)；被告吳
    承洋、李佳益、葉志傑亦另寄藏具殺傷力子彈36顆(即前述
    認定有罪之59顆除外部分)，此部分亦均涉犯槍砲彈藥刀械
    管制條例第12條第4項未經許可或寄藏持有子彈罪嫌。
　㈡犯罪事實應依證據認定之，無證據不得認定犯罪事實；不能
    證明被告犯罪者，應諭知無罪之判決，刑事訴訟法第154條
    第2項、第301條第1項分別定有明文。查，本案子彈經試射
    後，具殺傷力之子彈僅有59顆，業如前述，其餘36顆子彈則
    均不具殺傷力，業如前所認定，是被告黃舷齊持有子彈36顆
    (即前述認定有罪之59顆除外部分)；被告吳承洋、李佳益、
    葉志傑寄藏子彈36顆(即前述認定有罪之59顆除外部分)部分
    ，即未構成槍砲彈藥刀械管制條例第12條第4項非法持有子
    彈罪、非法寄藏子彈罪，公訴人認被告4人此部分分別涉有
    未經許可持有或寄藏持有子彈罪即有未合，此外，復查無其
    他證據證明被告4人確有公訴人所指此部分之犯行，本應均
    為無罪之諭知，然公訴意旨認此部分與被告4人前揭經論罪
    科刑部分有想像競合犯之裁判上一罪關係，爰不另為無罪之
    諭知，附此陳明。
據上論斷，應依刑事訴訟法第299條第1項前段，判決如主文。
本案經檢察官黃子宜提起公訴，檢察官郭騰月到庭執行職務。
中　　華　　民　　國　　111 　年　　12　　月　　14　　日
                  刑事第八庭　審判長法  官  楊廼伶
　　　　　　　　　                  法  官  李東益
　　　　　　　　　                  法  官  林正忠
以上正本證明與原本無異。
如不服本判決應於收受判決後20日內向本院提出上訴書狀，並應
敘述具體理由。其未敘述上訴理由者，應於上訴期間屆滿後20日
內向本院補提理由書（均須按他造當事人之人數附繕本）「切勿
逕送上級法院」。
因疫情而遲誤不變期間，得向法院聲請回復原狀。
                                    書記官  張佩旻
中　　華　　民　　國　　111 　年　　12　　月　　19　　日
附錄：本案論罪科刑法條　　　　　　　　　　　　　
槍砲彈藥刀械管制條例第7條第4項
未經許可，持有、寄藏或意圖販賣而陳列第1項所列槍砲、彈藥
者，處5年以上有期徒刑，併科新臺幣1千萬元以下罰金。

槍砲彈藥刀械管制條例第12條第4項
未經許可，持有、寄藏或意圖販賣而陳列子彈者，處5年以下有
期徒刑，併科新台幣300萬元以下罰金。

附表：
編號 扣案物 數量     鑑  定  結  果 諭知沒收與否  1 非制式手槍（含彈匣1個，槍枝管制編號：0000000000） 1支 認係非制式手槍，由仿手槍外型製造之槍枝，組裝已貫通之金屬槍管而成，擊發功能正常，可供擊發適用子彈使用，認具殺傷力。 沒收  2 制式子彈與非制式子彈 制式子彈2顆、具殺傷力非制式子彈57顆，不具殺傷力子彈36顆(合計95顆) ㈠44顆，認均係非制式子彈，由金屬彈殼組合直徑約8.8mm金屬彈頭而成，採樣15顆試射：4顆，均可擊發，認具殺傷力；10顆，雖均可擊發，惟發射動能均不足，認不具殺傷力；1顆，無法擊發，認不具殺傷力。   剩餘29顆再送鑑定：7顆，均可擊發，認具殺傷力；19顆，雖均可擊發，惟發射動能不足，認不具殺傷力；3顆，均無法擊發，認不具殺傷力。 ㈡37顆，認均係非制式子彈，由口徑9mm制式空包彈組合直徑約8.6mm金屬彈頭而成，採樣14顆試射，均可擊發，認具殺傷力。   剩餘23顆再送鑑定，均經試射：22顆均可擊發，認具殺傷力；1顆，雖可擊發，惟發射動能不足，認不具殺傷力。 ㈢8顆，認均係非制式子彈，由口徑9mm制式空包彈組合直徑約8.9mm金屬彈頭而成，經檢視，彈底均發現有撞擊痕跡，採樣3顆試射，均可擊發，認具殺傷力。   剩餘5顆再送鑑定，均經試射，均可擊發，認具殺傷力。 ㈣3顆，認均係非制式子彈，由金屬彈殼組合直徑約8.9mm金屬彈頭而成，經檢視，彈底均有撞擊痕跡，採樣1顆試射，無法擊發，認不具殺傷力。   剩餘2顆再送鑑定，均經試射：1顆，可擊發，認具殺傷力；1顆，無法擊發，認不具殺傷力。 ㈤1顆，認均係非制式子彈，由金屬彈殼組合直徑約8.9mm金屬彈頭而成，經試射，可擊發，認具殺傷力。 ㈥1顆，認係口徑9x19mm制式子彈，經檢視，彈底發現有撞擊痕跡，經試射，可擊發，認具殺傷力。 ㈦1顆，認係口徑9x19mm制式子彈，經檢視，彈底發現有撞擊痕跡，經試射，可擊發，認具殺傷力。 不沒收  3 彈匣 4個 均非屬公告之槍砲主要組成零件。 均不沒收  4 手槍握把 1個    5 手槍滑套 1個    6 空包彈 34顆 認均係口徑9mm制式空包彈，均不具金屬彈頭，不具殺傷力。   7 銅彈頭 2包    8 銅彈殼 1包    9 銼刀 2把    10 尖嘴鉗 3把    11 老虎鉗 2把    12 鋸片 1片    13 固定鉗 1個    14 槍枝零件1包（包含金屬撞針、金屬複進簧桿、複進簧、金屬螺絲、金屬彈簧）  均非屬公告之槍砲主要組成零件。